【裁判字號】    90,判,1398
【裁判日期】    900809
【裁判案由】    綜合所得稅
【裁判全文】
最  高  行  政  法  院  判  決                    九十年度判字第一三九八號
    原      告  甲○○○
    被      告  財政部臺北市國稅局
    代  表  人  張盛和
右當事人間因綜合所得稅事件，原告不服行政院中華民國八十八年六月二十一日台財
訴第000000000號再訴願決定，提起行政訴訟，本院判決如左：
    主  文
再訴願決定、訴願決定及原處分均撤銷。
訴訟費用由被告負擔。
    事  實
緣原告民國八十二年度綜合所得稅結算申報，被告依據法務部調查局航業海員調查處
（以下簡稱海員調查處）查獲資料，以原告本年度計有營利所得新台幣（下同）二、
五六一元及利息所得七、七八三、○七○元，其配偶游寬一有利息所得三、八五一元
及租賃所得八六、七六六元漏未申報，除發單補徵原告當年度綜合所得稅外，並以原
告漏報其本人及配偶之利息所得、營利所得及租賃所得計七、七九一、七三三元，短
漏所得稅額二、○六九、九六七元，乃依行為時（下同）所得稅法第一百十條第一項
規定，處以罰鍰一、○三四、四○○元，原告不服，循序提起訴願、再訴願，均遭決
定駁回，遂提起行政訴訟，茲摘兩造訴辯意旨於次：
原告起訴意旨略謂：一、被告補徵原告八十二年度綜合所得稅之理由竟然是原告之現
金帳記載八十二年度有利息所得七、七九一、七三三元，但毫無根據，如果原告八十
二年度有利息所得有七佰多萬元，則帳冊何在？借款自何而來？利息由何人支出？如
有帳冊請通知原告抄錄影印，以明實情，被告對此均無法提出說明，竟以其他理由搪
塞。二、稅捐之補徵及處罰應依證據，不能憑空臆測，否則即失依法行政之本意，因
此本案請依法撤銷原處分及一再訴願決定等語。
被告答辯意旨略謂：一、本稅部分：(一)、按「個人之綜合所得總額，以其全年左列各
類所得合併計算之：第一類：營利所得：公司股東所分配之股利．．．第四類：利息
所得：凡公債、公司債、金融債券、各種短期票券、存款及其他貸出款項利息之所得
．．．第五類：租賃及權利金所得：凡以財產出租之租金所得．．．」為所得稅法第
十四條第一項第一類、第四類及第五類所明定。(二)、本件係航業海員調查處於八十四
年七月二十七日在原告住處（台北市○○路○段二十三巷十一號三樓）搜索查獲違章
憑證計二十五冊，且經原告坦承為其個人所有之資料，有卷附調查筆錄可稽，被告經
依前揭查獲資料，查得原告於七十八年迄八十三年間以人頭分散利息所得，並於本（
八十二）年度應有利息、營利、租賃所得計七、八七六、二四八元，乃據以併課原告
當年度綜合所得稅。(三)、經查，航業海員調查處派員於八十四年七月二十七日在原告
住處搜索查獲帳冊、銀行存摺及印章一批，原告於八十四年十月三日在該處坦承存摺
、印章係其用來分散所擁有之現金、財產，惟均徵得所有人之同意，另日記帳係其本
人所記載等情，被告乃依據存摺及印章所有人游繡蘭、劉興旺、吳秀麗、吳寶金、林
明仁、高秀珠、馮李秀鳳、張宗榮、謝旻蒼等九人本年度綜合所得稅結算申報利息所
得及銀行扣繳資料，核定原告本年度取自游繡蘭君等九人之存摺存款及定期存款利息
所得計六、三九一、七二五元（包括游繡蘭一三、一一七元，劉興旺一六六、一二七
元，吳秀麗一、○三九、四一五元，吳寶金六一七、九五四元，林明仁七一三、三一
三元，馮李秀鳳一、二八八、八九八元，謝旻蒼九、○九五元，張宗榮七二、一八九
元及高秀珠二、四七○、八○七元），另以原告現金帳冊中記載本年度分別取自林大
軍、張宗榮等二人之利息計一、三九一、三四五元，合計利息所得為七、七八三、○
七○元，再者，被告查得原告尚有中國鋼鐵股份有限公司之營利所得二、五六一元、
及其配偶游君自彰化商業銀行、華南商業銀行領取利息所得三、八五一元，及其所有
坐落於東湖路一一三巷四十九弄七十二號之公證租賃所得一三九、○五一元，減除自
行申報租賃所得一三六、八○○元後，即增列租賃所得二、二五一元，有卷附扣繳憑
單等相關資料可稽，是被告核定原告漏報本年度營利、利息及租賃所得計七、七九一
、七三三元，尚無違誤，應予維持。二、罰鍰部分：(一)、按「納稅義務人已依本法規
定辦理結算申報，但對依本法規定應申報課稅之所得額有漏報或短報情事者，處以所
漏稅額兩倍以下之罰鍰。」為所得稅法第一百十條第一項所明定。(二)、本件因航業海
員調查處於八十四年七月二十七日在原告住處（台北市○○路○段二十三巷十一號三
樓）搜索查獲違章憑證計二十五冊，且經原告坦承為其個人所有之資料，有卷附調查
筆錄可稽，被告經依前揭查獲資料，查得原告於七十八年迄八十三年間以人頭分散利
息所得，並於本（八十二）年度應有利息、營利、租賃所得計七、八七六、二四八元
（其中租賃所得八四、五一五元免罰），已如前述，被告乃按短漏稅額二、○六九、
九六七元，科處罰鍰一、○三四、四○○元（計算式：2,069,967×6,412×0.2倍+7,
785,321×0.5倍/7,791,733=1,034,472，計至百元）。經核與前揭規定並無不合，此
部分亦應予維持。三、綜上論述：原處分及訴願、再訴願並無違誤，請駁回原告之訴
等語。
    理  由
按凡公債、公司債、金融債券、各種短期票券、存款及其他貸出款項利息之所得，應
併計個人綜合所得總額課徵個人綜合所得稅，為行為時所得稅法第十三條及第十四條
第一項第四類所規定。又「納稅義務人已依本法規定辦理結算申報，但對依本法規定
應申報課稅之所得額有漏報或短報情事者，處以所漏稅額兩倍以下之罰鍰。」復為同
法第一百十條第一項定有明文。本件原告八十二年度綜合所得稅結算申報，依據海員
調查處查獲資料，以原告本年度計有營利所得二、五六一元及利息所得七、七八三、
○七○元，其配偶游寬一有利息所得三、八五一元及租賃所得八六、七六六元漏未申
報，除發單補徵原告當年度綜合所得稅外，並以原告漏報其本年及配偶之利息所得、
營利所得及租賃所得計七、七九一、七三三元，短漏所得稅額二、○六九、九六七元
，乃依所得稅法第一百十條第一項規定，處以罰鍰一、○三四、四○○元，固非無見
，然查：依海員調查處移送之扣案帳證存摺僅能認定原告確有利用游繡蘭等九人之名
義在銀行存款以分散利息所得，惟原告利用游繡蘭等九人之名義取得利息所得究為多
少，依修正行政訴訟法第一百三十四條：「前條訴訟，當事人主張之事實，雖經他造
自認，行政法院仍應調查其他必要之證據」之規定，除斟酌採信原告之自認外，似應
傳訊該游繡蘭等人查明其八十二年度綜合所得稅結算申報利息所得中，那部分係該游
繡蘭等人自己之利息所得，那部分為原告利用該游繡蘭等九人名義取得之利息所得，
乃原處分未此之舉，竟依據該游繡蘭等九人該年度綜合所得稅結算申報利息所得及銀
行扣繳資料，全部核定為原告本年度之利息所得，難謂無率斷而有待商榷之餘地。原
處分既有可議，原告據以指摘原處分於法不合，難謂無據，一再訴願決定疏未及時糾
正，俱有可議，爰將原處分、訴願決定及再訴願決定均予撤銷。由被告查明事實另為
妥適之處分，以昭折服。
據上論結，本件原告之訴為有理由，爰依行政訴訟法施行法第二條、行政訴訟法第九
十八條第三項前段，判決如主文。
中    華    民    國      九十      年      八        月      九        日
                    最 高 行 政 法 院  第 二 庭
                                審 判 長 法  官      陳  石  獅
                                         法  官      徐  樹  海
                                         法  官      吳  明  鴻
                                         法  官      高  啟  燦
                                         法  官      黃  合  文
右  正  本  證  明  與  原  本  無  異
                                         法院書記官  張  雅  琴
中    華    民    國      九十      年      八        月      十三      日


司法院資訊處製作；財團法人民間司法改革基金會備份。
